【裁判字號】    97,上易,2155
【裁判日期】    971014
【裁判案由】    贓物等
【裁判全文】
臺灣高等法院刑事判決                97年度上易字第2155號
上  訴  人    台灣板橋地方法院檢察署檢察官
被      告    乙○○
選任辯護人    黃勝文律師
              張逸婷律師
被      告    丙○○
              戊○○
              丁○○
上列上訴人因被告等贓物等案件，不服台灣板橋地方法院96年度
易字第1658號，中華民國97年5月30日第一審判決（起訴案號：
台灣板橋地方法院檢察署96年度偵字第2905號、第9207號），提
起上訴，本院判決如下：
    主  文
上訴駁回。
    理  由
一、本案經本院審理結果，認第一審判決對被告乙○○、丙○○
    、戊○○及丁○○為無罪之諭知部分，核無不當，應予維持
    ，並引用第一審判決書記載之證據及理由（如附件）。
二、檢察官上訴意旨則以：原審判決對被告丁○○故買贓物部分
    及被告乙○○、丙○○、丁○○、戊○○被訴原審判決書附
    表三故買贓物部分均無罪，原判決認事用法應有違誤，而認
  (一)被告丁○○部分：
    證人甲○○於警詢證稱：中盛機車行老闆娘應該知情，因她
    曾拿2次我改造機車之酬勞給我，其他的人我不清楚是否知
    情或參與等語（96年度偵字第2905號第199頁），於偵查中
    亦證稱：中盛提供我改造用的大牌與引擎蓋是老闆娘丁○○
    與老闆戊○○等語（同上偵查卷第429頁），又被告丁○○
    於警詢中供稱：伊負責查驗客戶賣之中古機車證照等工作，
    我會比對牌照及引擎號碼等語（同上偵查卷第69頁），其於
    原審準備程序雖矢口否認犯行，然亦坦承起訴書附表一、三
    之機車確係中盛機車行所收購或整理，並曾出售機車給甲○○等語（原審96年7月2日準備程序筆錄參照），則丁○○既
    坦承與證人甲○○中古車收購、出售等事宜有所接觸，且於
    中盛機車行負責查驗客戶所出售之中古車係否贓車之職務，
    其對於中盛機車行收購贓車或委請甲○○改車等情，尚難委
    為不知，原審判決以證人甲○○審理中翻異前詞，即認被告
    丁○○並未參與中盛機車行所為故買贓車之犯行，其認定事
    實，尚難認允當。
  (二)被告乙○○、丙○○、丁○○、戊○○所涉原審判決書附表
    三所示故買贓物罪部分：
    原審判決以附表三所示之機車，均係在臺北縣樹林市○○街
    15號甲○○經營之車廠內查獲，被告乙○○等就此部分既未
    與任何人成立買賣契約，亦無收受行為，故難認被告乙○○
    等有何故買該部分贓車乏故買贓物行為，固非無見，惟查:
    原審判決附表三編號5車號PPV-437號所屬機車，為中盛機車
    行所有，有估價單1張在卷足參，又證人甲○○於警詢中證
    稱：車牌CGY-822、PPV-435、LEM-136是由綽號「阿弟仔」
    （即被告丙○○）及中盛機車行的老闆拿給我的等語，足見
    被告乙○○等確有提供車牌予證人甲○○供其作為借屍還魂
    改裝機車之用，則本件被告乙○○等與甲○○既已約明一方
    提供車牌，一方取得贓車並予以改裝，再交送至九乘新機車
    行或中盛機車行販售，則被告乙○○等就甲○○所為取得贓
    車之行為本即有所認識，應與甲○○就該收受贓物犯行有犯
    意聯絡及行為分擔，原審以被告乙○○等僅單純提供車牌，
    未及收受該贓車等情，認被告乙○○等此部分犯罪嫌疑有所
    不足，其認事用法，亦難認妥適云云。
三、惟查：
  (一)原判決附表三除編號5車牌號碼PPV-437號所屬原機車，為中
    盛車行所有，有估價單1件在卷足稽外，依證人甲○○於警
    詢時證述：「（問：警方所查扣之其他物品是由何處來的？
    ）重機車車牌CGY-822、PPV-435、LEM-136是由綽號『阿弟
    仔』（即被告丙○○）及松山中盛機車行的老闆交給我的…
    。」等語（見臺灣板橋地方法院檢察署96年度偵字第2905號
    偵查卷宗第148頁），則原判決附表三編號1至3所示未懸掛
    車牌號碼，亦未經更換引擎外殼之機車，及編號4所示現懸
    掛車牌號碼CQF-833號之機車，甲○○究竟係自何處如何取
    得，並無任何資料可憑，甲○○又未指證係來自於被告等人
    ，其來源自屬不明，究與被告乙○○、丙○○、戊○○、丁○○何涉，已屬費解。且原判決附表三所示機車，均係在臺
    北縣樹林市○○街15號甲○○經營之車廠內查獲，其機車車
    身縱係來路不明之贓物，亦係甲○○個人所收受，並非與被
    告等人共同收受，被告乙○○、丙○○、戊○○、丁○○就
    此部分既非共同收受，亦未與甲○○或任何人成立買賣契約
    ，且該等物件亦均置放甲○○處，尚無故買之可言，檢察官
    以被告乙○○、丙○○、戊○○曾提供機車車牌、引擎外殼
    ，及被告丁○○為中盛車行負責人，曾指示同案被告李幸週
    、魏進祥（即中盛車行師傅，業經無罪判決確定）從事渠等
    擔任修車師傅工作內容至為常見之拆解機車行為，即認被告
    乙○○、丙○○、戊○○、丁○○就原判決附表三所示在客
    觀上均為甲○○持有之機車，共犯故買贓物罪嫌，殊嫌率斷
    。
  (二)證人甲○○於檢察官訊問時雖證稱：「…中盛提供我改造用
    的大牌與引擎蓋的是老闆娘丁○○跟老闆戊○○。」等語（
    見臺灣板橋地方法院檢察署96年度偵字第2905號偵查卷宗第
    429頁），然其於原審審理時具結證稱：「（問：是何人將
    機車大牌、引擎交給你？）老闆，就是戊○○，沒有其他人
    。」、「（問：戊○○把大牌、引擎交給你時，店內有無其
    他人在場？）有人在場，但是應該沒有人看到，因為我都拿
    袋子裝。」等語（見原審96年12月20日審判筆錄），則被告
    丁○○是否曾將中盛車行合法收購之機車車牌、引擎外殼交
    付甲○○，委託甲○○以他車車身組裝車輛，非無可疑。況
    證人甲○○歷次為警詢及與中盛車行合作，利用合法收購之
    機車車牌、引擎外殼拼裝贓車車身過程，一再陳明係與被告
    戊○○接洽，其間除有2次前往中盛車行時，因未遇被告戊○○，而由被告丁○○收受機車並交付價金（是否為原判決
    附表二所示機車不詳）之情事外，其他未見被告丁○○參與
    其事，猶難認被告丁○○有與被告戊○○共同故買原判決附
    表二所示機車贓物之行為。
  (三)又被告乙○○等4人於本院審理時亦均否認原判決附表三所
    示之機車與渠等有何關連，被告戊○○及丁○○並陳稱僅賣
    給甲○○如原判決附表三編號5車牌號碼PPV-437號之機車1
    部，其餘原判決附表三所示之機車均與渠等無關等語（見本
    院卷第63頁及背面、第87頁背面、第88頁、第94頁背面），
    且被告丁○○於本院審理時復陳稱：「我只是核對其身份證
    、行照，是否與大牌號碼、引擎號碼一樣，我不可能問客人
    是不是贓車」等語（見本院卷第63頁），被告等既均就原判
    決附表三所示之機車否認有何知情或關連，檢察官復未提出
    任何積極證據以證被告等有何此部分犯行，自無從形成對被
    告等此部分有罪之心證，另檢察官上訴意旨以被告乙○○等
    就甲○○所為取得贓車之行為本即有所認識，應與甲○○就
    該收受贓物犯行有犯意聯絡及行為分擔云云，然查，起訴書
    起訴被告等之犯行僅為故買贓物，而未及於收受贓物，且故
    買與收受贓物乃不同之犯罪態樣，不能混為一談，檢察官以
    被告等與甲○○共犯收受贓物罪為由而上訴指摘原判決不當
    ，已有未洽，再者，原判決附表三所示之機車均係在臺北縣
    樹林市○○街15號甲○○經營之車廠內查獲且尚未賣出，而
    非在被告等所經營之機車行內查獲，被告等縱有意於甲○○
    改裝完成後予以買受，亦屬尚未及予以買受，復查無被告等
    有何向甲○○買進該批機車之行為或任何證據，即無從該當
    故買贓物之構成要件，此部分尚無罪責可言。
  (四)第按刑事訴訟法第161條第1項規定：檢察官就被告犯罪事實
    ，應負舉證責任，並指出證明之方法。對於其所訴之被告犯
    罪事實，應負提出證據及說服之實質舉證責任，倘所提出之
    證據，不足為被告有罪之積極證明，或其闡明之證明方法，
    無從說服法官以形成被告有罪之心證，基於無罪推定之原則
    ，自應為被告無罪判決之諭知。而證據之取捨與證據之證明
    力如何，均屬事實審法院得自由裁量、判斷之職權，茍其此
    項裁量、判斷，並不悖乎通常一般人日常生活經驗之定則或
    論理法則，又於判決內論敘其何以作此判斷之心證理由者，
    即不得任意指摘其為違法。茲原判決已詳敘就卷內證據調查
    之結果，而為綜合判斷、取捨，認不足證明被告確有公訴人
    所指訴之犯行，其得心證的理由已說明甚詳，且所為論斷從
    形式上觀察，亦難認有違背經驗法則、論理法則，或有其他
    違背法令之情形，自不容任意指為違法。本件公訴人提起上
    訴，仍執臆測推想之詞以被告等涉有故買贓物而為爭執，復
    未提出其他積極事證證明被告等確屬有何買受此部分贓物之
    情形，其砌詞漫指原判決不當，尚無可取，上訴為無理由，
    應予駁回。
據上論斷，應依刑事訴訟法第373條、第368條，判決如主文。
本案經檢察官張熙懷到庭執行職務。
中    華    民    國    97    年    10    月    14    日
                  刑事第十四庭  審判長法  官  陳志洋
                                      法  官  謝靜慧
                                      法  官  梁耀鑌
以上正本證明與原本無異。
不得上訴。
                                      書記官  楊麗雪
中    華    民    國    97    年    10    月    14    日


司法院資訊處製作；財團法人民間司法改革基金會備份。
